臺灣高雄地方法院刑事判決　　　　　　　　　　　　九十二年度交訴字第一六三號
　　公　訴　人　臺灣高雄地方法院檢察署檢察官
　　被　　　告　甲○○
　　　　　　　　乙○○○
右列被告等因公共危險等案件，經檢察官提起公訴（九十二年度偵字第一三九八六、
一一八六六號），本院適用簡式審判程序，判決如左：
    主      文
甲○○因過失傷害人，累犯，處有期徒刑陸月；又駕駛動力交通工具肇事，致人傷害
而逃逸，累犯，處有期徒刑壹年貳月，應執行有期徒刑壹年陸月。
乙○○○意圖使犯人隱避而頂替，處有期徒刑參月，如易科罰金，以參佰元折算壹日
，緩刑貳年。
    事      實
一、甲○○前於民國（下同）八十四年間，因違反麻醉藥品管理條例及藥事法等案件
    ，經法院判處有期徒刑三年六月確定，又於八十五年間，因違反麻醉藥品管理條
    例案件，經法院判處有期徒刑六月確定，兩案接續執行於八十九年一月十九日執
    行完畢，復於八十九年間，因偽造文書乙案，經法院判處有期徒刑四月，於九十
    一年三月二十二日執行完畢，竟無悔悟，雖並未領有駕駛執照，仍於九十一年十
    二月一日下午一時二十五分，駕駛其母楊秀玉所有之車牌號碼ＶＦ─二八七０號
    自用小客車，沿高雄縣鳳山市○○○路由五甲往鳳山方向行駛，甫穿越五甲一路
    與立德街之交岔路口，應注意汽車在雙向二車道行駛時，應在遵行之車道內行駛
    ，且在劃有分向限制線之路段，不得駛入來車之車道內，又依當時係日間天然光
    線、天候晴朗、舖裝柏油之路面乾燥，且路況無缺陷及無障礙物，天候、路況、
    視距均屬良好之情形下，並無任何不能注意之情事，竟疏未注意，跨越道路分向
    限制線（即雙向禁止超車線，亦雙黃線），駛入對向車道內，適有對向車道上之
    孫坤亮所騎ＳＤ二─四七二號機車後載丙○○亦沿五甲一路由鳳山往五甲方向駛
    來，亦接近上開交岔路口處，孫坤高所駕駛機車之左側車身竟遭甲○○之自小客
    車之左前車頭及左側車身擦撞，造成上開機車後載之丙○○倒地受傷，左下肢皮
    膚缺損十七×七公分，併骨頭暴露。甲○○駕駛上開自用小客車之動力交通工具
    肇事，致丙○○受有上開傷害後，雖曾停車查看丙○○之傷勢，然未留下自己之
    連絡資料，且未俟警方到場處理，即逕行離去逃逸無蹤，幸經路人記下甲○○小
    客車之車號，報警循線查得車主乙○○○（即甲○○之母），詎乙○○○為護子
    心切，意圖隱避真正駕車肇事並事後逃逸之犯人甲○○，竟冒名頂替，於九十二
    年一月五日受高雄縣警察局交通隊之員警訊問時，謊稱：當日是其駕駛上開小客
    車搭載其子甲○○，而於前揭時、地肇事。
二、案經丙○○訴由高雄縣警察局鳳山分局移送臺灣高雄地方法院檢察署檢察官偵查
    起訴。
    理      由
一、右開被告甲○○過失傷害之事實，業據被告甲○○於本院審理時坦承不諱，核與
    告訴人丙○○及證人即上開機車駕駛孫坤亮、承辦警員張輝煌分別於偵、審中指
    證之情節相符（丙○○：警卷第五頁、九十二年度偵字第一三九八六號偵查卷第
    二頁、九十二年度偵字第一一八六六號偵查卷第五頁、本院卷第二九頁，孫坤亮
    ：警卷第三頁、九十二年度偵字第一一八六六號偵查卷第九之二頁，張輝煌：九
    十二年度偵字第一一八六六號偵查卷第九之一頁），且有道路交通事故調查報告
    表一份（警卷第一四頁）及現場蒐證相片十二幀附卷可稽（警卷第七至九頁），
    而告訴人丙○○因本件車禍所受傷害，亦有卷附診斷證明書足憑（警卷第一二頁
    ）。復按「汽車在雙向二車道行駛時，應在遵行車道內行駛，且在劃有分向限制
    線之路段，不得駛入來車之車道內。」道路交通安全規則第九十七條第一、二款
    定有明文，該路段設有分向限制線即雙向禁止超車線，亦雙黃線，已據道路交通
    事故調查報告表之事故現場圖繪製可知（警卷第一四頁），並有警卷第八頁所附
    編號４之現場蒐證相片，顯見該路段設有雙黃線甚明，則被告甲○○駕駛汽車行
    經上開路段自應注意循上開道路之分向限制線謹慎行駛，不得跨越該標線進入對
    向車道內；且依當時係日間天然光線、天候晴朗、舖裝柏油之路面乾燥，且路況
    無缺陷及無障礙物，天候、路況、視距均屬良好之情形，亦有卷附道路交通事故
    調查報告表記載明確（警卷第一四頁），被告甲○○並無任何不能注意之情事；
    惟被告甲○○竟疏於注意該路段上之分向限制線即雙黃線，即貿然跨越該分向限
    制線進入對向車道內，以致其自用小客車之左前車頭及左側車身擦撞告訴人所乘
    坐之上開機車左側車身，並使告訴人受有上開之傷害；從而被告甲○○對於本件
    車禍之發生自有過失，且其過失與告訴人之傷害間，有相當因果關係存在，自應
    負過失傷害人之責任。
二、又前開被告甲○○肇事逃逸之事實，亦經被告甲○○於本院審理時供陳在卷，核
    與告訴人丙○○及證人即右揭機車駕駛孫坤亮、承辦員警張輝煌分別於偵、審中
    指證明確（丙○○：警卷第五頁、九十二年度偵字第一三九八六號偵查卷第二頁
    、九十二年度偵字第一一八六六號偵查卷第五頁、本院卷第二九頁，孫坤亮：警
    卷第三頁、九十二年度偵字第一一八六六號偵查卷第九之二頁，張輝煌：九十二
    年度偵字第一一八六六號偵查卷第九之一頁），告訴人丙○○及證人孫坤亮均指
    陳：被告甲○○於下車查看告訴人之傷勢後，未曾留下任何身分資料，即駕車離
    開肇事現場等語；證人張煇煌亦證稱：抵達現場時，肇事車（即被告之小客車）
    並未在現場，其於接獲報案後十分鐘內即到達現場時，僅見告訴人在現場等詞；
    是被告雖曾下車查看告訴人之傷勢，但明知已肇事，且致告訴人成傷，竟未曾留
    下任何年籍資料，即擅離現場逃逸無蹤，是此部分事證已明，被告甲○○肇事逃
    逸之犯行堪予認定。
三、再就右揭被告乙○○○之頂替事實，除據被告乙○○○於本院審理時坦供不諱外
    ，並與被告甲○○於審理中自承確係自己駕車肇事，並非乙○○○等詞相符，且
    告訴人丙○○迭於偵、審中指稱：肇事之前開小客車駕駛係男性、年約三十歲左
    右之人，並見及該名男性駕駛自小客車駕駛座車門下車察看其傷勢（警卷第五頁
    、九十二年度偵字第一三九八六號偵查卷第二頁、九十二年度偵字第一一八六六
    號偵查卷第五頁、本院卷第二九頁）；證人即駕駛機車搭載被害人之孫坤亮亦證
    述：有見到肇事者為一年約二、三十歲年輕男子等語（警卷第三頁、九十二年度
    偵字第一一八六六號偵查卷第九之二頁），均與被告甲○○前開所供：確係其駕
    駛上開小客車肇事乙節，互核一致；且被告甲○○之父洪朝安更於偵查中證稱：
    上開自用小客車是其子（即被告甲○○）工作時使用，且是其子自工地開回家的
    等語，亦得佐證肇事之上開小客車係由被告甲○○駕駛屬實（九十二年度偵字第
    一一八六六號偵查卷第九頁反面）；而被告乙○○○確於九十二年一月五日警詢
    時，為隱避真正肇事且事後逃逸之犯人甲○○，頂替該犯行而堅稱：駕車肇事之
    人係己身，而非被告甲○○云云（警卷第一至二頁），復於九十二年八月九日警
    詢（九十二年度偵字第一一八六六號偵查卷第三八至四三頁）及本院九十三年三
    月十七日準備程序時（本院卷第一二五頁）均同此頂替之供述，俟於本院審理時
    ，始坦供確有頂替其子之犯行，是本件事證明確，被告乙○○○確有頂替其子被
    告甲○○上開犯行之行為應堪認定。
四、核被告甲○○所為，係犯刑法第二百八十四條第一項前段之過失傷害及同法第一
    百八十五條之四之肇事逃逸等罪；被告乙○○○所為，係犯刑法第一百六十四條
    第二項之頂替罪。被告甲○○所犯上開二罪，犯意各別，行為互殊，犯罪構成要
    件不同，應予分論併罰。又被告甲○○並未領有合法之汽車駕駛執照，業據其於
    警詢及本院審理時均供陳甚詳（參九十二年度偵字第一三九八六號偵查卷第一一
    頁、本院卷第一七七頁），竟仍駕駛前述自用小客車，因而致告訴人受傷，應就
    其所犯過失傷害部分，依道路交通管理處罰條例第八十六條第一項規定，加重其
    刑至二分之一；復以被告甲○○因違反麻醉藥品管理條例及藥事法等案件，經法
    院判處有期徒刑三年六月確定，又於八十五年間，因違反麻醉藥品管理條例案件
    ，經法院判處有期徒刑六月確定，兩案接續執行於八十九年一月十九日執行完畢
    ，復於八十九年間，因偽造文書乙案，經法院判處有期徒刑四月，於九十一年三
    月二十二日執行完畢，均有被告甲○○之臺灣高等法院被告全國前案紀錄表可按
    ，五年以內再犯本件有期徒刑以上之罪，為累犯，依刑法第四十七條規定加重其
    刑，且就其所犯過失傷害行為部分，並遞加之。再被告乙○○○係被告甲○○之
    母一情，亦有被告甲○○之個人戶籍資料在卷可證（九十二年度偵字第一三九八
    六號偵查卷第一二頁），則被告乙○○○與被告甲○○係一親等之直系血親，被
    告乙○○○為隱避犯有過失傷害及肇事逃逸之犯人即被告甲○○，而犯刑法第一
    百六十四條第二項之頂替罪，依同法第一百六十七條規定，減輕其刑。爰審酌被
    告甲○○前曾犯違反麻醉藥品管理條例、藥事法等案，先後遭法院判處徒刑在案
    ，且均執行完畢，已如前述，竟又為本案犯行，顯見素行不良，又其無照駕車肇
    事，復於肇事後逃逸之犯罪手段及惡性均非輕，而犯罪後，先則意圖迴避刑責，
    竟推由其重病之母頂替其犯行，並迄今未能與被害人達成和解，惟於本院審理時
    已能坦供犯行，可見其悔意；另被告乙○○○與被告甲○○係母子至親，眼見其
    子甲○○屢有犯罪，又無駕照，今復肇事逃逸，為護子之心，竟以已身頂替犯罪
    意欲隱避其子犯行之手段，惡性尚屬輕微，且於本院審理時自白犯行，犯後態度
    良好，公訴人就被告乙○○○部分請求科處有期徒刑六月，尚嫌過重等一切情狀
    ，各量處如主文所示之刑，被告甲○○部分，並定其應執行之刑，被告乙○○○
    部分，並諭知易科罰金之折算標準，以示懲儆。又被告乙○○○前未曾犯罪，有
    其臺灣高等法院被告全國前案紀錄表可證，因一時護子心切，偶罹刑典，於本院
    審理時已坦承犯行，深具悔意，經此刑之宣告後，應知警惕而無再犯之虞，本院
    因認暫不執行其刑為當，予以宣告緩刑二年，用啟自新。
據上論斷，應依刑事訴訟法第二百九十九條第一項前段，道路交通管理處罰條例第八
十六條第一項，刑法第一百八十五條之四、第二百八十四條第一項前段、第一百六十
四條第二項、第四十七條、第五十一條第五款、第一百六十七條、第四十一條第一項
前段、第七十四條第一款，罰金罰鍰提高標準條例第一條前段，第二條，判決如主文
。
本案經檢察官丁○○到庭執行職務。
中      華      民      國      九十三      年      四    月    二十三  日
                                  臺灣高雄地方法院交通法庭
                                      法  官  高思大
右正本證明與原本無異。
如不服本判決，應於判決送達後十日內，向本院提出上訴狀。
                                      書記官  蔡語珊
中      華      民      國      九十三    年        四    月    二十六  日
附錄本判決論罪法條：
中華民國刑法第一百六十四條：
  藏匿犯人或依法逮捕拘禁之脫逃人或使之隱避者，處二年以下有期徒刑、拘役或五
  百元以下罰金。
  意圖犯前項之罪而頂替者，亦同。
中華民國刑法第一百八十五條之四：
  駕駛動力交通工具肇事，致人死傷而逃逸者，處六月以上五年以下有期徒刑。
中華民國刑法第二百八十四條第一項：
  因過失傷害人者，處六月以下有期徒刑、拘役或五百元以下罰金，致重傷者，處一
  年以下有期徒刑、拘役或五百元以下罰金。
